【裁判字號】    90,上訴,1774
【裁判日期】    901231
【裁判案由】    違反著作權法
【裁判全文】
臺灣高等法院高雄分院刑事判決                    九十年度上訴字第一七七四號
    上 訴 人  台灣高雄丙方法院檢察署檢察官
    被    告  戊○○
右上訴人因被告違反著作權法案件，不服臺灣高雄丙方法院九十年度訴字第二七二號
中華民國九十年八月二十二日第一審判決（起訴案號：臺灣高雄丙方法院檢察署八十
九年度偵字第二七二七八號、第二八一三七號、第二八一三八號、第二八一三九號、
第二八一四０號、第二八一四一號、第二八一四二號、第二八一四三號，移送併辦案
號：九十年度偵字第五八二六號），提起上訴，本院判決如左：
      主  文
上訴駁回。
      理  由
一、公訴意旨略以：被告戊○○與顧健行（另案審理中）二人共同意圖營利，明知未
    取得告訴人上華國際企業股份有限公司、新力哥倫比亞音樂股份有限公司、科藝
    百代股份有限公司、魔岩唱片股份有限公司、豐華唱片股份有限公司、滾石國際
    音樂股份有限公司、華納國際音樂股份有限公司、博德曼股份有限公司、環球國
    際唱片股份有限公司、福茂唱片音樂股份有限公司、艾迴股份有限公司等音樂製
    作公司；及趨勢科技股份有限公司、乙○資訊股份有限公司、甲○○○股份有限
    公司、智冠科技股份有限公司、美商微軟公司、訊連科技股份有限公司、華康科
    技開發股份有限公司、光譜資訊股份有限公司、丁○○○股份有限公司等公司之
    同意，竟自民國八十九年十月中旬起，在高雄市○○區○○路三八一號十三樓之
    一，利用燒錄機盜烤前開音樂製作公司享有著作權之『這天』、『眉飛色舞』、
    『因為』、『談心』、『路燈』、『真朋友』、『想愛』、『悄悄話』、『怎麼
    會那麼笨』、『稀微的風中』、『ＬＯＶＥ─二○○○』、『海浪』、『衝．衝
    ．衝』、『永遠的第一天』、『跑』、『曬太陽』、『以聲作責』、『愛過你』
    、『雨季中』等錄音著作之ＭＰ３及ＣＤ─Ｒ光牒片；前開科技公司享有著作權
    之『ＷＩＮＤＯＷＳ─ＭＥ』、『ＰＯＷＥＲ─ＤＶＤ─２．５』、『ＰＣ─Ｃ
    ＩＬＬＩＮ─二○○○』、『ＯＦＦＩＣＥ─二○○○』、『ＰＨＯＴＯＩＭＰ
    ＡＣＴ─６．０』、『ＣＯＯＬ．３Ｄ─３．０』、『ＭＥＤＩＡＳＴＵＤＩＯ
    』、『ＷＩＮＤＯＷＳ─９８─ＳＥ』、『ＦＲＯＮＴ─ＰＡＧＥ─９８』、『
    ＥＴ２０００─ＦＯＲ─ＷＩＮＤＯＷＳ』、『ＰＯＷＥＲ─ＰＬＡＹＥＲ─４
    ．０』、『世紀帝國』、『臺灣職棒大聯盟』、『大富翁４』、『水滸傳之梁中
    好漢』、『天丙劫』、『ＴＶ電視夢工場』、『笑傲江湖』、『華康亞洲通』、
    『倚天亞洲心』、『日劫』、『華康天牒字型』、『霹靂幽靈箭』、『雷鋒塔』
    、『風雲之天下會』、『明星志願２』、『殖民計劃２』、『虛擬光碟２０００
    』、『神鵰俠侶』等電腦程式著作之光牒片，再將燒拷完成之光牒片儲存至高雄
    市○○路○段四三七巷七號八樓之五號倉庫內，並以月薪新台幣（下同）三萬元
    至四萬元，先後僱用許玄宏、曾勝峰及蕭俊大等人（均另案偵辦中），在高雄市
    ○○○路建國商場前，以每片五百元之價格，銷售予不特定之人。嗣於八十九年
    十二月一日二十二時三十分許，為警先在高雄市○○○路四三七巷七號八樓之五
    查獲，並扣得顧健行所有之盜版光牒片六千三百十八片、ＭＰ３一百六十六片、
    目錄一百二十一本；隨即前往高雄市○○路三八一號十三樓之一，當場查獲戊○
    ○在場，亦扣得顧健行盜拷光牒片共一萬四千二百四十二片、一對三燒錄機二台
    、一對二燒錄機一台、一對一燒錄機六台、噴墨印表機一台、文件一袋及販賣所
    得銀行存摺一本、印章一枚等物，因認被告戊○○涉有著作權法第九十四條之罪
    嫌云云。
二、本件公訴人認被告戊○○涉有上開違反著作權法之犯行，無非係以告訴人代理人
    陳文銓之指述及被告於前述時、丙警方臨檢時，恰在前開孟子路處屋內並拒不開
    門，且有盜版光碟片等扣案等情，為其論罪之主要依據。經訊據被告戊○○矢口
    否認有何違反著作權法之犯行，辯稱：顧健行原是我表姐夫，後和我表姐楊玉卿
    離婚，為警查獲當天我是去看表姪女，但顧健行和表姪女都不在，出來後就碰到
    警察臨檢，並無拒不開門情事，我亦無和顧健行一起盜拷光牒片等語。
三、按犯罪事實應依證據認定之，無證據不得推定其犯罪事實；又不能證明被告犯罪
    者，應諭知無罪之判決，刑事訴訟法第一百五十四條及第三百零一條第一項分別
    定有明文。又認定不利於被告之事實，須依積極證據，苟積極證據不足為不利於
    被告事實之認定時，即應為有利於被告之認定，更不必有何有利之證據（最高法
    院三十年上字第八一六號判例參照）；經查：
（一）本件據證人顧健行於原審審理時證稱：「（在孟子路查扣之光碟片等物和戊○
      ○有何關係？）沒關係」等語（見原審卷第九十頁），證人黎偉隆、董冠利於
      原審調查時亦證稱：「（之前跟蹤顧健行是否在孟子路處見過戊○○？）沒有
      」「之前有否在建國路、忠孝路處見過戊○○？）沒有」等語（見原審卷第六
      十七頁），證人曾勝峰、許玄宏、蕭俊大於原審審理時亦證稱：「在受僱於顧
      健行期間，並未見過戊○○」等語（見原審卷第三十八頁、第三十九頁、第七
      十三頁背面），均證述被告戊○○未參與前述盜拷光牒片犯行，顯見被告除於
      警查緝當時，自前開孟子路處走出來外，並無他人指證其有違反著作權法情事
      。被告辯稱案發當時至前開孟子路處係為探望表姪女，雖就探望之頻率、過程
      ，與證人顧健行於九十年五月十一日原審審理時證述不同，但尚難僅依此即可
      認定其與顧健行有共犯關係。
（二）公訴人認被告戊○○於為警查緝時，正在前開孟子路處屋內，拒絕開門讓員警
      進入，惟經原審傳喚證人即當日查獲本件之員警黎偉隆、董冠利到庭時，其等
      證稱：「（孟子路的查獲情形？）‧‧看到戊○○進去，跟監到十三樓，林靜
      雯進去屋內，沒多久就出來，是他自己開門出來，我們詢問他為何在那裡，他
      說他不是從那房子出來，我們請他試鑰匙，結果可以開‧‧」「（檢方起訴書
      為何說你們在門外，被告在門內，拒絕你們進去，僵持十幾分鐘？）他看到我
      們，是已經出來，並把門關起來，他說他是找朋友，沒住那裡，我叫他再去開
      門，並溝通，這之間約有十幾分鐘」「（告訴代理人陳文銓說查獲時戊○○拒
      絕開門好幾十分鐘？）進去之後，陳文銓才到，也就是陳文銓到時，我們已進
      去了」（見原審卷第六十七頁），由上可知被告並無在屋內拒不開門情事，告
      訴人代理人指稱被告為警臨檢時拒不開門云云，尚非有據，因警員未穿制服，
      又與被告互不相識，在彼此陌生又無旁人在場之情況，被告基於自身安全，且
      否認自該處所出來，乃正常反應，亦難遽此認其係共犯。參以本件扣案盜版光
      碟片等物，係在前開孟子路、忠孝一路處查扣，該丙點既非屬被告住所，被告
      復否認為其所有，且證人顧健行又證稱與被告無涉，而查獲被告時，亦未自被
      告身上查扣任何物品，則自亦難以此等扣案物品，為被告不利之認定。
（三）綜上所述，被告雖恰於員警查緝時，自前開孟子路處出來，惟既乏第三人指證
      被告有公訴人所指犯行，且扣案物品又無法證明與被告有關，自難僅以被告曾
      前往前開孟子路處，即推論被告有違反著作權法犯行。此外，復查無其他積極
      證據足資證明被告有何違反著作權法之犯行，要屬不能證明被告犯罪。
四、原審因而為被告戊○○無罪之諭知，經核尚無不合，公訴人上訴意旨仍執陳詞，
    指摘原判決不當，並無理由，應予駁回。
據上論結，應依刑事訴訟法第三百六十八條，判決如主文。
本案經檢察官劉文水到庭執行職務。
中    華    民    國     九十       年      十二      月    三十一      日
                              臺灣高等法院高雄分院刑事第七庭
                                  審判長法官  李春昌
                                        法官  莊飛宗
                                        法官  黃憲文
右正本證明與原本無異。
如不服本判決，應於判決送達後十日內向本院提出上訴狀，其未述理由者並應於提
出上訴狀後十日內向本院補提理由書（應附繕本)。
                                      書記官  黃玉珠
中    華    民    國     九十一     年       一       月       三       日
                                                        Ｋ


司法院資訊處製作；財團法人民間司法改革基金會備份。
